【裁判字號】    98,交聲,3032
【裁判日期】    990114
【裁判案由】    聲明異議
【裁判全文】
臺灣高雄地方法院交通事件裁定        98年度交聲字第3032號
原處分機關  高雄市政府交通局
異  議  人
即受處分人  甲○○
上列異議人即受處分人因違反道路交通管理處罰條例案件，對於
高雄市政府交通局於民國98年11月5 日所為之處分（原處分案號
：高市交裁字第裁32-B00000000號），聲明異議，本院裁定如下
：
    主  文
異議駁回。
    理  由
一、原處分意旨略以：異議人即受處分人（下稱異議人）甲○○
    於民國98年10月11日18時許，騎乘車牌號碼111-EED 重型機
    車行經高雄市○○區○○路與竹圍路口時，經警發現上開機
    車之煞車燈為綠燈，隨即攔停掣單舉發，爰依道路交通管理
    處罰條例第16條第1 項第2 款之規定，裁處罰鍰新臺幣（下
    同）900 元等語。
二、異議意旨略以：異議人所騎乘之機車行進時為綠燈，煞車時
    燈光確實為紅燈，並非員警舉發違規事實所述之綠燈，此外
    ，依據道路交通管理處罰條例第16條第1 項第2 款規定，其
    立法精神在於因擅自增、減、變更原有規格導致影響行車安
    全時，始予處罰，因異議人之機車並未因變更原有規格而影
    響行車安全，是員警所掣發之違規單，顯有錯誤，爰聲明異
    議並請求撤銷原處分。
三、按道路交通管理處罰條例所稱之「車輛」，係指在道路上以
    原動機行駛之汽車（包括機器腳踏車）或以人力、獸力行駛
    之車輛；道路交通安全規則所稱之「汽車」，係指在道路上
    不依軌道或電力架線而以原動機行駛之車輛（包含機器腳踏
    車），道路交通管理處罰條例第3 條第8 款、道路交通安全
    規則第2 條第1 項第1 款定有明文。次按汽車有除頭燈外之
    燈光、雨刮、喇叭、照後鏡、排氣管、消音器設備不全或損
    壞不予修復，或擅自增、減、變更原有規格致影響行車安全
    者，處汽車所有人900 元以上1,800 元以下罰鍰，並應責令
    改正，道路交通管理處罰條例第16條第1 項第2 款、第2 項
    亦有明文。又道路交通安全規則第39條之2 第1 項第5 款規
    定：「機器腳踏車申請牌照檢驗項目及標準如下：五、各種
    燈光與標誌應符合附件七規定。」；而該規則附件7 第2 點
    規定：「機器腳踏車燈光與標誌檢驗規定：…（三）煞車燈
    ：1.燈色應為紅色，亮度應較尾燈明亮．…4.機器腳踏車煞
    車作用時，煞車燈應為續亮，不得閃爍。」；是我國煞車燈
    係採用紅色續亮式之規定，揆其目的乃在明確統一煞車燈之
    按裝方式及顏色，以符合通用性，並使一般駕駛人容易視別
    ，不因燈色或車燈閃亮之情形不同而影響其駕駛之安全，進
    而發生行車事故，從而，汽車駕駛人如變更原有車輛之煞車
    燈，非謂仍採紅色燈續亮之方式，即可視為合法，亦即如有
    影響行車安全之虞時，仍應以上開規定加以處罰，始能維護
    一般大眾之行車安全，並符前揭法條之立法目的。
四、經查：
  (一)本件異議人甲○○騎乘車牌號碼111-EED 號重型機車，行經
    高雄市○○區○○路與竹圍路口，經警發現上開機車之煞車
    燈擅自變更，遂攔停掣單舉發，並依道路交通管理處罰條例
    第16條第1 項第2 款之規定，裁處罰鍰900 元，有舉發違反
    道路交通管理事件通知單在卷可稽（本院卷第3 頁），而異
    議人因向原處分機關提出申訴，經原處分機關函請舉發單位
    調查結果，仍認異議人有前開違規行為，原處分機關即以「
    擅自變更原規格設備」之違規事實，於98年11月5 日依前開
    條例第16條第1 項第2 款、第2 項（裁決書漏引第2 項）之
    規定，裁處受處分人罰鍰900 元，復有該裁決書影本1 紙附
    卷可查（本院卷第4 頁），而異議人對上開機車之煞車燈有
    改裝之事實，亦不否認（本院卷第12頁，另是否改裝為綠燈
    及是否影響行車安全部分，詳後述），是此部分之事實，應
    堪認定。
  (二)證人即掣發上開違規事件通知單之員警乙○○雖到庭證稱：
    「（如何判斷其煞車燈改為綠燈？）我請當事人停車後操作
    拉煞車線，所以她停車後拉煞車燈號讓我看，我有請她操作
    開啟煞車燈號後拍照（庭呈照片2 張），我拍照時僅注意其
    燈號顏色為綠色，庭呈之照片我確定有告知請她拉手剎車後
    再拍攝庭呈之2 張照片，所以我認為是她有拉手煞車後再拍
    照。」等語，並有攔停當時所拍攝之機車照片2 張附卷可參
    （本院卷第11頁、第14頁），惟證人乙○○尚證述：「（對
    異議人所述有何意見？）異議人跟我說可以操作，但我沒有
    研究其開關，我只檢查後尾燈區塊，沒有探究是煞車燈或是
    尾燈燈號之顏色。」（本院卷第12頁），是依上開證人所述
    ，上開機車尾燈呈現綠色之照片，是否為該機車拉煞車時所
    拍攝，因證人未加以注意觀察，難謂無疑。況且異議人亦到
    庭陳稱：「（有何意見？）證人說請我開行進中燈號讓其拍
    照，並沒有叫我按煞車燈，所以證人拍照的是行進中的綠色
    燈號，我車尾燈行進中是小綠人，煞車後呈現小紅人，我們
    有將照片附送給裁決中心。」等語（本院卷第11頁），而本
    院依職權函詢高雄市政府交通局交通事件裁決中心，該裁決
    中心函覆異議人申訴時所附該機車之尾部煞車燈照片1 張，
    確為紅色燈乙情，復有該函及照片1 張附卷供查（本院卷第
    18頁），故勾稽前情以觀，異議人上揭所稱該機車雖有改裝
    ，但煞車燈應為紅色燈之事實，應較符合實情，而可採信。
  (三)然異議人上開機車之尾部煞車燈，經改裝後雖仍為紅色且為
    續亮之情形，惟其紅色燈呈小紅人之形狀，且燈號外係覆以
    透明之燈罩乙情，為異議人所自陳，亦有異議人所提供予裁
    決所之照片1 張可參，因車輛尾部裝設煞車燈之目的，乃在
    藉由煞車燈燈色之亮起而引起後車駕駛人之注意，並進而能
    馬上煞車以防止碰撞，故一般汽、機車所裝設之煞車燈，係
    於燈泡外覆以紅色燈罩，並藉由該紅色燈罩所呈現之較大面
    積顏色，而使後車駕駛人能在第一時間加以發現，並踩煞車
    而保持安全之距離，因異議人該機車拉起煞車時呈小紅人，
    而行車時呈小綠人之形狀，就行車安全而言，不僅容易引起
    後車駕駛人之分心，就警示效果而論，因僅有小紅人之紅色
    燈光，更易使後車駕駛人難以察覺，是異議人改裝後之煞車
    燈，其顏色及續亮之方式，雖符合上開機器腳踏車燈光與標
    誌檢驗規定，惟有上揭影響行車安全之疑慮，依前述說明，
    原處分機關依道路交通管理處罰條例第16條第1 項第2 款之
    規定，裁處異議人罰鍰900 元乙節，即屬合法至明。
五、綜上所述，本件受處分人確有擅自變更原有規格致影響行車
    安全之違規行為，且本件卷內所存事證，亦未發現原處分有
    何其他未符法律規定情事。從而，原處分機關依道路交通管
    理處罰條例第16條第1 項第2 款、第2 項（漏引法條）之規
    定，裁處受處分人罰鍰900 元，經核尚無違誤，本件異議為
    無理由，應予駁回。至責令改正部分，因異議人陳明改裝部
    分已更換，且裁決所亦未予裁處，故責令改正部分本院不予
    審究，附此敘明。
六、據上論斷，應依道路交通管理處罰條例第87條第2 項、道路
    交通案件處理辦法第19條，裁定如主文。
中    華    民    國    99    年    1     月    14    日
                        交通法庭  法  官  林勳煜
以上正本證明與原本無異
如不服本裁定應於送達後5日內向本院提出抗告狀
中    華    民    國    99    年    1     月    20    日
                                  書記官  莊正彬


司法院資訊處製作；財團法人民間司法改革基金會備份。
